臺灣高等法院刑事判決
109年度上易字第1088號
上  訴  人  臺灣臺北地方檢察署檢察官
被      告  張文豪



上列上訴人因被告妨害電腦使用等案件，不服臺灣臺北地方法院
109年度審易字第450號，中華民國109年4月13日第一審判決（起
訴案號：臺灣臺北地方檢察署108年度偵字第9410號），提起上
訴，本院判決如下：
    主  文
原判決撤銷。
張文豪犯無故入侵他人電腦相關設備罪，處有期徒刑參月，如易
科罰金，以新臺幣壹仟元折算壹日；又犯洩漏利用電腦相關設備
知悉他人之秘密罪，處有期徒刑貳月，如易科罰金，以新臺幣壹
仟元折算壹日。應執行有期徒刑肆月，如易科罰金，以新臺幣壹
仟元折算壹日。
    事  實
一、張文豪為新光保全股份有限公司（下稱新光保全公司）業務
    員，其分別於民國107年10月26日、同年11月10日，為客戶
    黃勝茂所經營之穩營運動彩券行（址設臺北市○○區○○○路000
    號）及群益彩券行（址設臺北市○○○路○段000巷00號）安裝
    監視器，因利用操作測試安裝效果之電腦設備，知悉上開監
    視器系統預設之帳號及密碼，竟未得黃勝茂同意，基於無故
    入侵他人電腦相關設備之犯意，接續於附表所示之時間，以
    各該網路登入方式，自遠端監控程式（GUARDING EXPERT）
    中輸入前開監視器系統之帳號及密碼，而侵入黃勝茂監視器
    系統之電腦設備查看影像。張文豪於107年11月14日上午11
    時許，向黃勝茂之員工沈純如稱下載上開遠端監控程式於手
    機中，即可觀看店內監視器攝得之畫面，待沈純如下載完畢
    後，張文豪即另行起意，未經黃勝茂同意，逕自為沈純如下
    載之程式設定前揭監視器系統之帳號及密碼，以此方式將其
    前揭利用電腦設備而知悉監視器帳號及密碼之秘密，無故洩
    漏。嗣因黃勝茂登入監視器系統發現電磁紀錄有異，報警處
    理而循線查悉上情。
二、案經被害人黃勝茂訴由臺北市政府警察局大安分局報告臺灣
    臺北地方檢察署檢察官偵查後起訴。　　　
    理  由
一、證據能力部分：以下援引為本件犯罪事實之證據，就上訴人
    即被告張文豪不利於己之供述，被告並未爭執其陳述之任意
    性（見本院卷第52頁），且又有其他事證足以補強此等陳述
    確屬真實可信，自有證據能力。次按刑事訴訟法第159條之5
    立法意旨，在於確認當事人對於傳聞證據有處分權，得放棄
    反對詰問權，同意或擬制同意傳聞證據可作為證據，屬於證
    據傳聞性之解除行為，如法院認為適當，不論該傳聞證據是
    否具備刑事訴訟法第159條之1至第159條之4所定情形，均容
    許作為證據，不以未具備刑事訴訟法第159條之1至第159條
    之4所定情形為前提。此揆諸「若當事人於審判程序表明同
    意該等傳聞證據可作為證據，基於證據資料愈豐富，愈有助
    於真實發見之理念，此時，法院自可承認該傳聞證據之證據
    能力」立法意旨，係採擴大適用之立場。蓋不論是否第159
    條之1至第159條之4所定情形，抑當事人之同意，均係傳聞
    之例外，俱得為證據，僅因我國尚非採澈底之當事人進行主
    義，故而附加「適當性」之限制而已，可知其適用並不以「
    不符前四條之規定」為要件（最高法院104年度第3次刑事庭
    會議決議意旨參照）。查本判決所引用其餘供述或非供述證
    據之證據能力，檢察官及被告於言詞辯論終結前均未爭執其
    證據能力（見本院卷第50至52頁），而本院審酌上開證據製
    作時之情況，並無違法不當之情事，認以之作為證據應屬適
    當，揆諸前揭說明，自均具有證據能力。
二、上開犯罪事實，迭據被告於警詢、偵查、原審及本院審理時
    坦承不諱（見偵查卷第5至9、419至421、553至555頁，原審
    108年度審易字第2589號卷第34、72頁，109年度審易字第45
    0號卷第24頁，本院卷第53頁）。而被告前揭期間為公司客
    戶黃勝茂安裝監視器，因利用操作測試安裝效果之電腦設備
    ，知悉公司為黃勝茂監視器系統預設之帳號及密碼等情，亦
    據證人即新光保全駐區經理蔡憲庭於警詢中陳述屬實（見偵
    查卷第27至28頁）。被告知悉該監視器系統之帳號及密碼後
    ，未經黃勝茂同意，以上開遠端監控程式輸入監視器系統之
    帳號及密碼，入侵黃勝茂監視器系統之電腦設備查看影像，
    以及逕自為彩券行員工沈純如下載之遠端程式，設定監視器
    系統之帳號及密碼等情，亦分據黃勝茂、沈純如於警詢及偵
    查中陳述明確（見偵查卷第11至13、15至19、21至25、409
    至412、419至422、499至502頁），並有被告與沈純如之Lin
    e對話紀錄、上開彩券行監視設備登入紀錄、通聯調閱查詢
    單、偵查報告等附卷可稽（見偵查卷第45至398、427至456
    、463至487、491、527至548頁），足以佐證被告之任意性
    自白確與事實相符。從而本件事證明確，應依法論科。
三、查被告行為後，刑法第318條之1、第358條等規定於108年12
    月25日修正公布，於同年月27日生效施行，惟此次修正僅將
    上開條文之罰金數額調整換算後予以明定，罰金數額實質上
    並未變動，自不生新舊法比較適用問題，應逕行適用裁判時
    法即修正後之規定。被告前揭未經黃勝茂同意，以上開遠端
    監控程式輸入監視器系統之帳號及密碼，而侵入黃勝茂監視
    器系統之電腦設備查看店內影像，核被告此部分所為，係犯
    刑法第358條之無故入侵他人電腦相關設備罪。被告基於單
    一決意，於附表所示之時間，先後多次無故登入黃勝茂帳號
    及密碼以查看監視器影像，侵害同一法益，各行為之獨立性
    極為薄弱，依一般社會健全觀念，在時間差距上難以強行分
    開，應各視為數個舉措之接續施行，合為包括之一行為而屬
    接續犯，僅論以一罪。被告其後未經黃勝茂同意，逕自為沈
    純如下載之遠端監控程式設定前揭監視器系統之帳號及密碼
    ，核此部分所為，係犯刑法第318條之1之洩漏利用電腦相關
    設備知悉他人之秘密罪。被告所犯上開2罪，係先後起意而
    為，故其犯意各別，行為互殊，應予分論併罰。
四、原審就被告所犯無故入侵他人電腦相關設備罪，據以論罪科
    刑，固非無見。惟刑法第358條之入侵行為，屬舉動犯，亦
    即不需探討入侵行為是否有發生侵害之結果，無故輸入他人
    帳號密碼，入侵他人之電腦或相關設備，縱無致生損害於公
    眾或他人，亦應以該條無故入侵他人電腦或相關設備罪處罰
    ，是原審就此部分犯罪事實記載「致生損害於黃勝茂」云云
    ，顯然於法未合。被告為公司客戶安裝監視器，是因為操作
    測試安裝，才會知悉公司為客戶監視器系統預設之帳號及密
    碼，已據認定如前述。而依沈純如於偵查時所述，其並無權
    利去監看監視器畫面等語，則該監視器系統之帳號及密碼，
    顯係黃勝茂為了營業安全而不欲公開之事項，則被告操作測
    試而知悉監視器系統之帳號及密碼，自屬因利用電腦設備而
    知悉之秘密，未經所有客戶同意，不得擅自洩漏。原審認為
    被告並非利用電腦設備而知悉該監視器系統之帳號及密碼，
    並以該監視器攝得之店內畫面屬營業空間為由，認為該監視
    器系統之帳號及密碼並非秘密事項云云，認定均有所不當。
    檢察官就被告所犯無故入侵他人電腦相關設備罪，上訴意旨
    認為被告迄今未與黃勝茂達成和解，原審量刑顯屬過輕云云
    。惟刑之量定及緩刑之宣告，係實體法上賦予法院得為自由
    裁量之事項，倘其未有逾越法律所規定之範圍，或濫用其權
    限，即不得任意指摘為違法，原判決此部分之量刑斟酌，是
    以行為人之責任為基礎，審酌被告之犯罪動機、行為手段、
    造成之傷害，以及坦承並表達歉意之犯罪後態度等一切情狀
    （見原判決第4頁），可見原審已依刑法第57條規定各款所
    列情狀，對被告斟酌量刑，既無逾越法定範圍，也無濫用權
    限之明顯違法情事，按上說明，自難遽指原審此部分之量刑
    有何違法之處，是檢察官此部分之上訴並無理由。就被告上
    開未經黃勝茂同意，逕自為沈純如下載之遠端監控程式設定
    前揭監視器系統之帳號及密碼之行為，檢察官上訴意旨指謫
    原審所為無罪之認定有所不當，則為有理由，且原判決另有
    上開不當之處，均屬無可維持，應予撤銷改判。爰審酌被告
    業務上為客戶安裝保全監視器系統，利用操作測試效果電腦
    設備之機會，得知系統之帳號及密碼，竟未經同意，擅自輸
    入查看客戶營業店內監視影像，且任意將知悉之帳號及密碼
    洩漏與員工，此舉影響客戶保全系統之安全性，行為實有不
    當，且被告迄今仍未與客戶達成和解，但念及被告始終坦承
    犯行，兼衡其犯罪之動機、目的、手段、所造成之損害，暨
    被告於原審審理時自述專科畢業之智識程度、因本案被新光
    保全公司免職，目前從事服務業、臨時工，月收入約新臺幣
    3萬元，需扶養配偶及2子之家庭生活狀況等一切情狀，分別
    量處如主文第2項所示之刑，並諭知易科罰金之折算標準，
    並就所宣告均得易科罰金之各罪，依法定其應執行刑及易科
    罰金之折算標準。
據上論斷，應依刑事訴訟法第369條第1項前段、第364條、第299
條第1項前段，判決如主文。
本案經檢察官鄭少玨提起公訴，檢察官吳春麗提起上訴，檢察官
黃士元到庭執行職務。
中　　華　　民　　國　　109 　年　　7 　　月　　29　　日
                    刑事第十四庭審判長法　官  黃斯偉
                                      法　官  黎惠萍
                                      法　官  許泰誠
以上正本證明與原本無異。
被告就洩漏利用電腦相關設備知悉他人之秘密罪部分，如不服本
判決，應於收受送達後20日內向本院提出上訴書狀，其未敘述上
訴之理由者並得於提起上訴後20日內向本院補提理由書（均須按
他造當事人之人數附繕本）「切勿逕送上級法院」。
其餘部分不得上訴。
                                      書記官  朱子勻
中　　華　　民　　國　　109 　年　　7 　　月　　29　　日


附錄：本案論罪科刑法條全文 
中華民國刑法第318條之1
無故洩漏因利用電腦或其他相關設備知悉或持有他人之秘密者，
處2年以下有期徒刑、拘役或1萬5千元以下罰金。

中華民國刑法第358條
無故輸入他人帳號密碼、破解使用電腦之保護措施或利用電腦系
統之漏洞，而入侵他人之電腦或其相關設備者，處3年以下有期
徒刑、拘役或科或併科30萬元以下罰金。